臺灣高雄地方法院民事裁定            100年度監宣字第287號
聲  請  人  許宋幸季
上列聲請人聲請對許景茗為監護宣告事件，本院裁定如下：
    主  文
宣告許景茗（男，民國○○○年○月○○日生，身分證統一編號
：Ｚ000000000號）為受監護宣告之人。
選定許宋幸季（女，民國○○○年○月○○日生，身分證統一編
號：Ｚ000000000號）為受監護宣告人許景茗之監護人
。
指定許健民（男，民國○○○年○○月○○日生，身分證統一編
號：Ｚ000000000號）為會同開具財產清冊之人。
聲請費用由受監護宣告人許景茗負擔。
    理  由
一、本件聲請意旨略以：聲請人為應受監護宣告人許景茗之母，
    許景茗自民國75年10月13日即領有重度智能障礙手冊，經延
    醫診治仍不見起色，已達無法為意思表示或受意思表示或辨
    識其意思表示之效果之程度，爰依法聲請准予對許景茗為監
    護宣告等語。
二、按「對於因精神障礙或其他心智缺陷，致不能為意思表示或
    受意思表示，或不能辨識其意思表示之效果者，法院得因本
    人、配偶、四親等內之親屬、最近一年有同居事實之其他親
    屬、檢察官、主管機關或社會福利機構之聲請，為監護之宣
    告。」，民法第14條第1 項定有明文。又按「法院應於鑑定
    人前訊問應受監護宣告之人。但有礙難訊問之情形或恐有害
    其健康者，不在此限。」、「監護之宣告，非就應受監護宣
    告之人之精神或心智狀況訊問鑑定人後，不得為之。」、「
    法院為監護之宣告時，應依職權就配偶、四親等內之親屬、
    最近一年有同居事實之其他親屬、主管機關、社會福利機構
    或其他適當之人選定一人或數人為監護人，並同時指定會同
    開具財產清冊之人。」，為民事訴訟法第602 條第1 項、第
    603 條、民法第1111條第1 項所明定。
三、聲請人主張之上開事實，業據其提出戶籍謄本、中華民國身
    心障礙手冊等為證。而經本院對許景茗進行鑑定程序，在鑑
    定人黃隆山醫師面前訊問許景茗，其對於法官叫喚其姓名、
    年籍及指認親人均無反應，且經鑑定人黃隆山醫師鑑定認為
    ：許景茗領有重度智能障礙手冊，依家屬敘述，許景茗這幾
    年都沒有開口講話，許景茗雖意識清楚，對外來的叫喚有反
    應，日常生活部分需他人協助，但完全無法對答及進行溝通
    ，無法為意思表示，且依其重度智能障礙情況，無法辨識意
    思表示之效果等語，是依上開鑑定結果，許景茗已因重度智
    能障礙，而達不能為意思表示或受意思表示或辨識其意思表
    示之效果之程度，爰依法宣告許景茗為受監護宣告之人。
四、又本院審酌聲請人為許景茗之母，有戶籍謄本在卷可稽，其
    與許景茗關係密切，且有意願擔任許景茗之監護人等情狀，
    認為由聲請人擔任許景茗之監護人，應無不當之處，爰依上
    開法條規定，選定聲請人擔任許景茗之監護人。又聲請人既
    經本院選定為許景茗之監護人，自應依民法第1112條規定，
    負責護養療治許景茗之身體及妥善為財產管理之職務，併予
    敘明。
五、另就指定會同開具財產清冊之人部分，聲請人聲請本院指定
    許健民擔任會同開具財產清冊之人，本院審酌許健民為許景
    茗之兄長，與許景茗關係密切，且有意願擔任開具財產清冊
    之人，是本院認由許健民擔任會同開具財產清冊之人，亦無
    不當，爰指定許健民擔任會同開具財產清冊之人。又依民法
    第1113條準用同法第1099條之規定，於監護開始時，監護人
    即聲請人對於許景茗之財產，應會同許健民於2 個月內開具
    財產清冊並陳報法院，併此敘明。
六、依民事訴訟法第608條第1 項，裁定如主文。
中    華    民    國   100    年    8     月    30    日
                        家事法庭法  官  黃悅璇
上為正本係照原本作成。
如不服本裁定關於選定監護人及指定會同開具財產清冊之人等部
分，應於送達後10日內向本院提出抗告狀，並繳納抗告費新臺幣
1,000元；其餘關於宣告監護之部分，不得抗告。
中    華    民    國   100    年    8     月    30    日
                                書記官  楊馥華